【裁判字號】    88,自,455
【裁判日期】    890301
【裁判案由】    詐欺
【裁判全文】
臺灣板橋地方法院刑事判決                          八十八年度自字第四五五號
    自  訴  人  甲○交通有限公司
    自訴代表人  丙○○
    自訴代理人  乙○○
    被      告  戊○○
右列被告因詐欺案件，經自訴人提起自訴，本院判決如左：
    主  文
戊○○無罪。
    理  由
一、自訴意旨略以：被告戊○○與同案被告丁○○（俟到案後另行審結）於民國（下
    同）八十八年八月九日至台北縣三重市○○路一七二之一０號自訴人甲○交通事
    業有限公司（以下簡稱甲○公司）簽具營業小客車租賃合約，由同案被告丁○○
    為承租人，被告戊○○擔任保證人，向自訴人甲○公司租得自訴人甲○公司所有
    車號ＢＴ〡三四八號營業小客車一部，約定租金每日新台幣（下同）八百元，每
    五日需繳交車租一次，並應於繳交車租時將上開租賃之車輛駛回自訴人甲○公司
    ，若逾期不歸，自訴人甲○公司隨時可取回上開租賃之車輛，詎被告戊○○與同
    案被告丁○○竟共同意圖為自己不法之所有，自八十八年九月五日起積欠車租，
    且不將向自訴人甲○公司承租之車輛返還予自訴人甲○公司，經自訴人甲○公司
    再三催討，被告丁○○仍置之不理，嗣至八十八年十月四日凌晨被告丁○○福將
    上開自訴人甲○公司所有之上開營業小客車丟棄於自訴人甲○公司門口一去不回
    ，僅於車內留有還款自白書，而被告戊○○原向自訴人甲○公司表示將找被告丁○○出面處理，嗣亦不出面處理，至此，自訴人甲○公司始悉受騙，因認被告戊○○與同案被告丁○○共同涉有刑法第三百三十九條之詐欺罪嫌云云。
二、按犯罪事實，應依證據認定之，無證據不得推定其犯罪事實。又不能證明被告犯
    罪或其行為不罰者，應諭知無罪之判決，刑事訴訟法第一百五十四條、第三百零
    一條第一項分別定有明文。且按在訴訟上用以證明事實之證據，須於通常一般之
    人均不致於有所懷疑，而得確信其為真實之程度者，始得據以為有罪之認定，倘
    其證明尚未達到此一程度，而有合理之懷疑性存在，致使無從為有罪之確信時，
    即應為無罪之判決（最高法院七十六年台上字第四九八六號判例意旨參照）。次
    按刑法上第三百三十九條詐欺罪，以意圖為自己或第三人不法之所有，以詐術使
    人將本人或第三人之物交付為要件，苟未施用詐術或無不法所有之意圖，即與該
    罪之構成要件不符。
三、本件自訴人甲○公司認被告戊○○涉有詐欺犯行，無非以同案被告丁○○向自訴
    人租得車號ＢＴ〡三四八號之營業小客車，係由被告戊○○擔任保證人，嗣取得
    承租之車輛後，自八十八年九月五日起拒繳車租，亦不返還上開車輛，嗣於八十
    八年十月四日將上開車輛丟棄於自訴人甲○公司門口，然均未付租金，並提出租
    賃合約一份為其主要論據。訊據被告戊○○堅決否認有何詐欺犯行，辯稱：伊與
    同案被告丁○○係好友，係受同案被告丁○○之託始以保證人之身分簽立於上開
    自訴人與丁○○之租賃合約內，但租車後均係由同案被告丁○○使用上開車輛，
    伊未曾使用上開承租之營業小客車，不知嗣後同案被告丁○○為何未按時繳付車
    租，後來經自訴人通知始知同案被告丁○○未按時繳付車租，但伊再三聯絡同案
    被告丁○○無著，並無詐騙，現願分期攤還同案被告丁○○積欠之車租及其他費
    用等語。質諸自訴人甲○公司之代理人乙○○到庭供承：八十八年八月九日被告
    丁○○來租車，約定租金每日八百元，每五日付租金一次，戊○○是保證人，後
    來被告丁○○自八十八年九月開始拒繳車租，經再三催討，被告丁○○於八十八
    年十月四日凌晨將租用之車輛放置於公司門口，車上並留有還款自白書等語，並
    有署名為丁○○之自白書一份在卷可稽，顯見上開承租之車輛係由同案被告丁○○主動返還予自訴人，更足見上開承租之車輛自始均由同案被告丁○○所使用及
    持有，被告戊○○所辯伊僅擔任同案被告丁○○租車之保證人，並未使用及持有
    上開車輛一節應堪採信。再同案被告丁○○於向自訴人租得上開車輛後，一開始
    均有按時繳付車租，至八十八年九月五日起始未繳付車租，是尚難認同案被告丁○○及被告戊○○二人於租車之際自始即有詐騙之不法所有意圖。又同案被告戊○○於租車後雖自八十八年九月五日起拒繳租金，至八十八年十月四日始返還承
    租之車輛予自訴人，其間積欠八十八年九月六日至十月四日之租金未付，被告戊○○雖擔任自訴人甲○公司與同案被告丁○○間租賃合約之保證人，即於被保證
    人即同案被告丁○○未依約繳付約定費用時，應負連帶責任，本件同案被告丁○○固積欠自訴人車租、驗車費、罰單及修繕費等費用，證人即被告戊○○固應與
    同案被告丁○○共同連帶負民事債務不履行之責任，然上開承租之車輛既均由同
    案被告丁○○持有及使用，被告戊○○並未持有及使用，縱租車後，同案被告丁○○變更為有詐騙之犯意，亦與被告戊○○無涉。又綜觀全卷，尚乏被告戊○○
    與同案被告丁○○共同意圖為自己不法之所有而施用詐術之事證，揆諸前揭判例
    意旨，實難遽以詐欺罪相繩。況現被告戊○○就其應負擔之民事上債務，已與自
    訴人達成和解，願分期償還，除據自訴人之代理人乙○○供明在卷外，亦有和解
    書一紙附卷足憑，更可信被告戊○○並無詐欺之不法所有意圖。此外，本院復查
    無其他積極證據足資證明被告戊○○有自訴人所指之詐欺犯行，不能證明被告戊○○犯罪，依法應諭知無罪之判決。
據上論斷，應依刑事訴訟法第三百四十三條、第三百零一條第一項，判決如主文。
中      華      民      國      八十九      年    三      月    一      日
                                      臺灣板橋地方法院刑事第三庭
                                          法  官  林  惠  玲
右正本證明與原本無異
如不服本判決應於送達後十日內向本院提出上訴狀
                                          書記官  陳  淑  芳
中      華      民      國      八十九      年    三      月    八      日


司法院資訊處製作；財團法人民間司法改革基金會備份。
